【裁判字號】    99,交抗,61
【裁判日期】    990323
【裁判案由】    聲明異議
【裁判全文】
臺灣高等法院臺南分院交通事件裁定      99年度交抗字第61號
抗  告  人
即受處分人  甲○○
上列抗告人因違反道路交通管理處罰條例案件，不服臺灣臺南地
方法院中華民國99年1月29日所為裁定（98年度交聲字第743號，
處分案號：交通部公路總局嘉義區監理所麻豆監理站麻監裁罰字
第裁75-KAE124240號），提起抗告，本院裁定如下：
    主  文
抗告駁回。
    理  由
一、本件抗告意旨略以：
  (一)汽車所有人於民國（下同）98年 4月15日22時40分許，駕駛
    車牌號碼 7382-SW號自小客車，在雲林縣北港媽祖大橋處，
    因有「車身屬可變更設備，變更部分申請臨時檢驗而行駛（
    擅自改裝尾翼）」之違規，其汽車所有人便自行提供照片提
    出聲明異議，其法官亦調閱98年度其汽車定期檢驗之相關資
    料作為其判定，其與提供之相片相異，而汽車所有人因故（
    表體不潔，重新上漆）於98年度定期檢驗時裝設不同之尾翼
    前往檢驗，致使與取締時相異，又於汽車所有人於96年、97
    年度前往車輛定期檢驗時間，其裝設之尾翼同於取締時相同
    ，其所有人亦曾詢問執法警員所裝設之尾翼是否合於規定，
    員警亦告知合於規定，但必須辦理變更手續，其汽車所有人
    前往麻豆監理站向麻豆人員索取汽車變更書辦理申請，則站
    務人員隨即告知無此一變更項目，但也未告知需辦理臨時檢
    驗，僅告知若定期檢驗合格後即合格，又於汽車所有人供稱
    於96年度辦理車牌更換時於麻豆監理站有做臨時驗車之程序
    ，及95年度辦理車身高度辦理臨時驗車，其檢驗人員亦未告
    知其尾翼不合格。
  (二)由上所述可知其汽車所有並非蓄意違規，亦其汽車所有人並
    非律師或為相關執法人員，所以無法像上述之人員詳知其相
    關程序，其變更之設備亦為合乎標準規定，其違規事實僅於
    未能了解其改裝之相關之標準作業程序，因而提出異議，而
    異議人僅追求其裝設同款進口車型尾翼是否違法。
  (三)由上述法官必定質疑為何汽車所有人不選購進口車款，因而
    做為以下之解釋，因進口車行與國產車型的差異為外表配備
    及其車輛之性能相異，汽車所有人之需求性及油耗之因素，
    因而選購同型國產車，其外表裝飾加設為進口車型之配備，
    所加設之設備亦合於相關限制，並未影響行車安全，由此一
    案件看來交通取締亦已違背交通法則原有的取締定義，則明
    顯看出執法人員對於執法心態僅為了績效而執法，亦不愧為
    人民保母之作為，至於執法人員是為便民或是擾民而為之，
    那就不得而知了。
  (四)本車已於 2月12日12時25分至監理單位麻豆站以相同之尾翼
    （與取締時相同）檢驗合格，並於監理站存檔等語，爰依法
    提起抗告。
二、按汽車車身、引擎、底盤、電系等重要設備變更或調換，或
    因交通事故遭受重大損壞修復後，不申請公路主管機關施行
    臨時檢驗而行駛者，處汽車所有人2,400元以上9,600元以下
    罰鍰，並責令其檢驗，道路交通管理處罰條例第18條第 1項
    定有明文。次按汽車車身式樣、輪胎隻數或尺寸、燃料種類
    、座位、噸位、引擎、車架、車身、頭燈等設備或使用性質
    、顏色、汽車所有人名稱、地址等如有變更，均應向公路監
    理機關辦理登記；前項變更登記，除汽車所有人名稱、地址
    等變更時，免予檢驗外，餘均須檢驗合格；引擎或車架變更
    ，以型式及燃料種類相同者為限；第一項汽車設備規格之變
    更應符合附件15之規定，道路交通安全規則第23條亦有明文
    。另道路交通安全規則附件15第 4項明定，本項設備變更得
    不經公路監理機關辦理變更登記，但變更（或改裝、加裝）
    後應符合下列規定，並列為檢驗項目，(一)汽車設備變更：車
    身：空力套件（含汽車裙部、擾流板、尾翼）1.不得突出車
    身兩側及前、後方，致影響行車安全。2.不得有銳利邊角。
    3.不得阻礙駕駛人的視線。實施日期或適用日期自96年1月1
    日起，列為檢驗項目。
三、經查，抗告人於98年 4月15日22時40分許，駕駛其所有車牌
    號碼 7382-SW號自用小客車，在雲林縣北港媽祖大橋處，因
    擅自改裝尾翼，經警認其有變更車身設備不申請臨時檢驗而
    行駛之違規行為，遭雲林縣警察局北港分局員警當場攔停掣
    單舉發，嗣經交通部公路總局嘉義區監理所麻豆監理站以其
    違規事證明確，依道路交通管理處罰條例第18條第 1項及違
    反道路交通管理事件統一裁罰標準表規定，裁處抗告人罰鍰
    新台幣3600元，並責令檢驗等處分等情，有雲林縣警察局98
    年4月15日雲警交字第KAE124240號舉發違反道路交通管理事
    件通知單、交通部公路總局嘉義區監理所麻豆監理站麻監裁
    罰字第裁75-KAE124120違反道路交通管理事件裁決書附卷可
    稽。
四、抗告意旨雖以：伊並非蓄意違規，係不知其改裝汽車尾翼之
    相關標準作業程序，且依所加設之設備亦合於相關規定，並
    未影響行車安全云云。惟查：
  (一)按道路交通管理處罰條例第 18條第1項所規定之處罰情形，
    係指類似車身、引擎、底盤、電系等屬於車輛之重要設備經
    變更或調換後，因可能嚴重影響行車安全，乃要求汽車所有
    人於變更或調換後，均須申請臨時檢驗，且在檢驗結果無行
    車安全上之疑慮後，始能於道路上正常行駛，以避免該車之
    行駛危害往來交通安全。
  (二)本件抗告人既不否認系爭車輛確有改裝尾翼之情事，並提出
    其改裝後車輛照片2幀在卷可稽（見原審卷9頁），且經原審
    對照系爭車輛其於98年 2月13日於元安汽車有限公司辦理定
    期檢驗攝錄照片結果，其改裝後尾翼明顯突出擋住部分後擋
    風玻璃，核與該車於98年 2月13日定期檢驗之尾翼設備迥異
    ，此有元安汽車有限公司車輛檢驗紀錄表所附之 7382-SW自
    用小客車定檢攝錄照片附卷可參（見原審卷39頁），足認抗
    告人所有自小客車之後方確有擅自改裝尾翼之事實無訛。則
    抗告人所有之上開自小客車係屬車身之空力套件（含汽車裙
    部、擾流板、尾翼）之變更，依前揭道路交通安全規則附件
    15之規定，抗告人雖得不經公路監理機關辦理變更登記，然
    仍須申請公路主管機關施行臨時檢驗，以認定是否符合上開
    道路交通安全規則附件15之規定。是抗告人於本件違規當時
    ，尚未向公路主管機關申請車身變更之臨時檢驗，即逕自行
    駛，其確有「汽車車身變更，不申請公路主管機關施行臨時
    檢驗而行駛」之違規行為，甚為明確。
  (三)再者，抗告人變更車身，未申請臨時檢驗即行駛之行為，已
    構成道路交通管理處罰條例第18條第 1項規定處罰要件，縱
    抗告人改裝後之尾翼並無影響駕駛安全之情形，亦無礙於其
    改裝尾翼後，未申請臨時檢驗即行駛之違規行為認定。
五、綜上所述，抗告人於前揭時、地，確有有「車身屬可變更設
    備，變更不申請臨時檢驗而行駛（擅自改裝尾翼）」之違規
    行為，應堪認定。則交通部公路總局嘉義區監理所麻豆監理
    站依道路交通管理處罰條例第18條第 1項及違反道路交通管
    理事件統一裁罰基準表相關內容之規定，裁處抗告人罰鍰3,
    600 元，並責令檢驗，核無違誤。本院經核原裁定認事用法
    ，並無違誤。抗告意旨，猶執前詞，指摘原裁定不當，請求
    撤銷原裁定，非有理由，應予駁回。
六、據上論斷，應依道路交通案件處理辦法第26條，刑事訴訟法
    第412條，裁定如主文。
中    華    民    國    99    年    3     月    23    日
                  刑事第五庭    審判長法  官  楊明章
                                      法  官  趙文淵
                                      法  官  蔡美美
以上正本證明與原本無異。
不得再抗告。
                                      書記官  歐貞妙
中    華    民    國    99    年    3     月    23    日

司法院資訊處製作；財團法人民間司法改革基金會備份。
